【裁判字號】    99,交易,415
【裁判日期】    991027
【裁判案由】    過失傷害
【裁判全文】
臺灣臺中地方法院刑事判決             99年度交易字第415號
公  訴  人  臺灣臺中地方法院檢察署檢察官
被      告  乙○○
上列被告因過失傷害案件，經檢察官提起公訴（99年度偵字第
10659號），本院判決如下：
    主    文
乙○○因過失傷害人，處拘役貳拾日，如易科罰金，以新臺幣壹
仟元折算壹日。
    犯罪事實
一、乙○○於民國98年12月5日上午，駕駛車牌號碼4357-WB 自
    小客車，沿臺中縣太平市○○路○段往南投方向行駛，迨於
    同日上午7時56分許，行至該路段43公里彎道處，本應注意
    行經彎道不得超車，且於超越前方自行車時應按鳴喇叭並與
    前方自行車左側保持半公尺以上之間隔，及應注意車前狀況
    ，隨時採取必要之安全措施，而依當時天候晴、路面乾燥、
    無缺陷、無障礙物、視距良好等客觀情形，並無不能注意之
    情事，竟疏於注意，在未按鳴喇叭及保持安全間隔下仍逕自
    超越前方由甲○○所騎乘之自行車，致上開自小客車右前方
    不慎與前揭自行車後輪發生擦撞，甲○○因此人車倒地，受
    有右小腿挫擦傷、下背挫傷等傷害。乙○○於肇事後，於犯
    罪為有偵查權限機關或公務員發覺前，向到場處理之警員黃
    厚翰坦承為肇事者，而自首接受裁判。
二、案經甲○○訴由臺灣臺中地方法院檢察署檢察官偵查起訴。
    理    由
一、按被告以外之人於審判外之陳述雖不符刑事訴訟法第159 條
    之1至之4之規定，而經當事人於審判程序同意作為證據，法
    院審酌該言詞陳述或書面陳述作成時之情況，認為適當者，
    亦得為證據；當事人、代理人或辯護人於法院調查證據時，
    知有刑事訴訟法第159條第1項不得為證據之情形，而未於言
    詞辯論終結前聲明異議者，視為有前項之同意，同法第159
    條之5定有明文。本案公訴人、被告於本院審判期日，就本
    院所引用下列證據之證據能力，並未加以爭執，且本院審酌
    證據作成之形式、取得之方式，均無瑕疵，及與待證事實具
    有關聯性等情況，認為適當，揆諸前開說明，均有證據能力
    ，當得作為證據。
二、被告對於其駕駛自小客車，於上開時地與告訴人甲○○所騎
    乘之自行車發生擦撞等情，固不爭執，惟否認有過失傷害之
    犯行，辯稱：伊在告訴人後面，伊有看到他，他突然晃過來
    ，伊本來也有損失，伊之意思是雙方各自解決就好，伊是照
    著伊的線道在開，是腳踏車偏出來，導致他整個腳踏車摔倒
    云云。
三、經查；
（一）被告於98年12月5日上午，駕駛車牌號碼4357-WB自小客車
      ，沿臺中縣太平市○○路○段往南投方向行駛，迨於同日
      上午7時56分許，行至該路段43公里處，欲超越前方由甲
      ○○所騎乘之自行車，上開自小客車右前方與前揭自行車
      後輪發生擦撞，甲○○因此人車倒地，受有右小腿挫擦傷
      、下背挫傷等傷害，為被告所不爭執，並據證人即告訴人
      甲○○於警詢時陳稱：伊騎乘自行車行駛長龍路3段（上
      坡）往南投直行，伊左後方一自小客車超越伊時，突然偏
      右擦撞伊，發生車禍等語（見臺灣臺中地方法院檢察署99
      年度他字第1425號偵查卷宗第22頁）；於偵訊中陳稱：伊
      騎到前面，有聽到乙○○在車後方，本來伊前方有個電線
      桿，伊騎出來一點繞過去之後，後輪還在外面一點點，乙
      ○○直接從後面撞上，伊不知道當時與乙○○距離多遠，
      伊騎在路的白線邊，有受傷，右小腿受傷壓迫下背部等語
      （見上開他字卷第11頁）；而被告於偵訊時亦陳稱：伊開
      在長龍路3段當時在爬坡，甲○○的踏車在前方左右搖擺
      ，伊經過時他後輪擦撞到伊鋁合金鋼圈，導致輪胎爆胎，
      當時伊車距甲○○的自行少於1公尺，路很窄，超車時有
      看到甲○○自行車，如果要超越他必須跨越雙黃線，但前
      面是個轉彎，伊怕有汽車，甲○○的自行車偏中央處偏右
      處一點，當時伊沒有按喇叭怕驚嚇到他，他們是整排在騎
      ，伊有先開超越幾台自行車都沒有問題等語（見上開他字
      卷第11頁），參核告訴人、被告上開所述及卷附道路交通
      事故現場圖、道路交通事故調查報告表（一）、（二）各
      1 份、現場相片照片（見上開他字卷第17至20頁），可知
      肇事路段為一彎道，本不可超越前車，而被告於上開時地
      卻於不得超車之路段超車，而於超越前方由告訴人甲○○
      所騎乘之自行車時，雖有注意到前方告訴人甲○○所騎乘
      之自行車，然應隨時注意車前狀況，卻於超越上開自行車
      時未注意自行車之行車狀況，冒然未按鳴喇叭，促使在前
      方騎乘自行車之告訴人注意後面有車輛要超越之情況下，
      而於超越時未又與告訴人甲○○之自行車保持有半公尺之
      距離，致撞及告訴人甲○○所騎乘之自行車，雖其辯稱：
      是告訴人突然晃過來云云，然被告如超過該肇事彎道後，
      再行超車或於超車時如有按鳴喇叭，告訴人騎乘時即會注
      意後方車輛，且若被告與告訴人保持半公尺以上距離，亦
      不會撞及告訴人，被告所辯實不足採。
（二）另本件道路交通事故，經本院送請鑑定結果，認被告駕駛
      車牌4735－自用小客車行經坡路、彎道附近，未減速慢行
      且車速較快，在劃有分向限制線處所超車前未按鳴喇叭，
      又未保持安全距離與間隔，以較快車速自後撞及腳踏車為
      肇事原因，甲○○騎腳踏車無肇事因素，有臺灣省臺中縣
      區車輛行車事故鑑定委員會99年9月1日中縣鑑字第099550
      2248號函及所附鑑定意見書1份附卷可憑，益足證被告確
      有過失。按汽車行駛時，駕駛人應注意車前狀況，隨時採
      取必要之安全措施，及行經彎道不得超車，亦應注意汽車
      超車時，應按鳴喇叭並與前車左側保持半公尺以上之間隔
      超過，行至安全距離後，再駛入原行路線（道路交通安全
      規則第94條第3項、第101條第1項第1款、第3款、第5款參
      照）。被告駕駛汽車自應盡上開注意義務，依附卷之交通
      事故調查報告（一）、（二）所示，當時天候晴、日間自
      然光、路面無缺陷及無障礙物、視距良好，又無其他不能
      注意之情形，竟疏於注意上開規定，貿然超車，以致肇事
      ，其應負過失罪責甚明，而告訴人係因本件車禍而受有上
      開傷害，有太平澄清醫院診斷證明書存卷足憑（上開他字
      卷第5頁），則被告之過失犯行與告訴人之傷害間顯有相
      當因果關係。從而，本案事證明確，被告過失犯行堪以認
      定，應依法論科。
四、核被告所為，係犯刑法第284條第1項前段之過失傷害罪。又
    被告於肇事後，在未經有偵查權之機關或公務員發覺為犯嫌
    前，向到場處理本件車禍之警員承認為肇事人，有臺中縣警
    察局道路交通事故肇事人自首情形紀錄表附卷可稽（見上開
    他字卷第22頁），堪認被告係對於未發覺之罪自首而受裁判
    ，應依刑法第62條前段規定減輕其刑。審酌被告就本件車禍
    過失程度之輕重、告訴人所受傷勢情形、被告之素行（參見
    臺灣高等法院被告前案紀錄表）、被告肇事後迄未與告訴人
    達成和解，取得告訴人諒解等一切情狀，量刑如主文所示之
    刑，並諭知易科罰金之折算標準。
據上論斷，應依刑事訴訟法第299第1項前段，刑法第284條第1項
前段、第62條前段、第41條第1項前段，刑法施行法第1條之1第1
項、第2項前段，判決如主文。
本案經檢察官鐘祖聲到庭執行職務。
中    華    民    國    99    年    10    月    27    日
                        刑事第四庭  法  官   黃益茂
以上正本證明與原本無異。
如不服本判決應於收受送達後10日內向本院提出上訴書狀，並應
敘述具體理由；其未敘述上訴理由者，應於上訴期間屆滿後20日
內向本院補提理由書（均須按他造當事人之人數附繕本）「切勿
逕送上級法院」。
                                    書記官   蔡秋明
中    華    民    國    99    年    10    月    27    日

司法院資訊處製作；財團法人民間司法改革基金會備份。
